Inventaris van het ongevallenarchief van de afdeling Luchtmacht Bedrijfveiligheid van de Chef Luchtmachtstaf en taakvoorgangers, 1946-1984 (1986)
Nationaal Archief, Den Haag
Afdeling Luchtmacht Bedrijfsveiligheid
KLU / Luchtmacht Bedrijfsveiligheid
oudste stuk - jongste stuk: 1946-1986
merendeel 1946-1984
D70
4864 inventarisnummer(s); 37,20 meter
Normale geschreven, getypte en gedrukte documenten, geen bijzondere handschriften.
Nationaal Archief, Den Haag
Luchtmachtstaf / Afdeling Luchtmacht Bedrijfsveiligheid, 1947-1991
Het archief bevat uitsluitend dossiers betreffende onderzoek naar ongevallen met vliegtuigen van de Luchtmacht.
Archiefvorming
Geschiedenis van de archiefvormer
De Afdeling Luchtmacht Bedrijfsveiligheid van de Chef Luchtmachtstaf (CLS) en taakvoorgangers had in de periode 1947-1984 voornamelijk als taken het opstellen van regelgeving omtrent vliegveiligheid, en het verrichten van onderzoek naar de oorzaken van het incident of het ongeluk. Bij lichte ongevallen werd er geen onderzoek ingesteld. Bij de zwaardere ongevallen stelde de commandant van de vliegbasis waar het ongeval had plaatsgevonden of de CLS een commissie van onderzoek in (zie voor nadere informatie over de (bedrijfs)veiligheid de hoofdstukken 4.8 en 4.9 van het Rapport Institutioneel Onderzoek (RIO) nr. 50 betreffende het beleidsterrein militaire operatiën). Hieronder is een overzicht opgenomen van de taken van de CLS waarbinnen de Afdeling Luchtmacht Bedrijfsveiligheid functioneerde.
Periode 1947-1949
Op 1 maart 1947 werd het ministerie van Oorlog uitgebreid met de Luchtmachtstaf. De Chef der Luchtmachtstaf (CLS) beschikte over een staf bestaande uit de stafofficieren Organisatiën, Opleidingen, Personeel (tevens directeur Legerluchtmachttroepen) en Technische Zaken. De CLS kreeg bevelsbevoegdheid over de militaire luchtvaart en de luchtvaarttroepen, en was tevens verantwoordelijk voor de aanschaf, het onderhoud en het herstel van specifiek luchtmachtmaterieel. Hij was nevengeschikt aan de CGS, de adjudant-generaal, de kwartiermeester-generaal en de directeur Administratieve Diensten, en ressorteerde net als deze functionarissen rechtstreeks onder de Minister van Oorlog. Binnen deze nieuwe organisatiestructuur werd de CLS een gelijkwaardige partner van de CGS en de CMS.
Periode 1950-1962
Met de reorganisatie van september 1950 werd het Commando Legerluchtmacht Nederland opgeheven en werden de commando’s Luchtverdediging, Luchtvaartopleidingen, Luchtvaarttroepen, en Magazijnen en Werkplaatsen ingesteld. De uit het Commando Legerluchtmacht voortvloeiende bevoegdheden en verplichtingen gingen over naar de plv. CLS. Het politieke bestuur van de luchtmacht bleef bij de minister berusten, bijgestaan door de staatssecretaris. De Luchtmachtstaf diende het door de minister vastgestelde beleid uit te werken. De bevelsbevoegdheid over de luchtmacht werd uitgeoefend door de CLS. Voor het materieel- en personeelsbeleid werd de CLS bijgestaan door een Chef Materieel Luchtmacht en een Chef Personeel Luchtmacht. Naast een persoonlijke staf werd tevens een kabinet in de staf van de CLS opgenomen. De sous-chef van de Luchtmachtstaf had de leiding over de secties L1 tot en met L6:
Organisatie
Inlichtingen
Operatiën
Logistiek
Opleiding
Verbindingen
Zijn taak bestond onder andere uit:
het initiëren van plannen en programma’s inzake de formatie, het gebruik en de instandhouding van de KLu en het adviseren van de CLS daarover
het behandelen van aangelegenheden van organisatorische en administratief-organisatorische aard, bijvoorbeeld op het gebied van operationele en logistieke aard, behoefteraming, opleidingen, inlichtingen en veiligheid en buitenlandse betrekkingen
het leiden en coördineren van de werkzaamheden in de Luchtmachtstaf ten aanzien van de bouw van vliegvelden, gebouwen, werken en terreinen, alsmede het leiden van terzake bestaande behoefte aan coördinatie met organen buiten de luchtmacht.
Periode 1963-1975
Met de reorganisatie van 1963 werd voor elk krijgsmachtdeel een staatssecretaris aangesteld, die de dagelijkse leiding kreeg, en op administratief en financieel-economisch gebied werd bijgestaan door de plv. secretaris-generaal/KLu. Onder de staatssecretaris ressorteerden drie hiërarchisch-gelijke militaire functionarissen: de CLS, de opperofficier Personeel/KLu en de directeur Materieel Luchtmacht. Zij waren tevens nevengeschikt aan de plv. secretaris-generaal/KLu. Allen adviseerden zij de staatssecretaris voor wat betreft de zaken die tot hun functiegebied behoorden. Deze situatie bleef bestaan tot 1971. De CLS kreeg een tweeledige taak. Enerzijds was dat een departementale functie als krijgskundig adviseur van de minister ten aanzien van luchtmachtaangelegenheden. Deze adviezen hadden met name betrekking op:
operationele waarde en inzetmogelijkheden van de luchtstrijdkrachten in oorlogstijd
formatie (slagorde), opbouw en instandhouding van de KLu
opleiding en oefening.
Anderzijds had hij een bevelvoerende taak als Bevelhebber der Luchtstrijdkrachten (BDL) waardoor hij belast was met:
het ontwerpen van de formatie (slagorde) en structuur van de KLu
het ontwerpen van richtlijnen en instructies betreffende de oefeningen en opleidingen
het ontwerpen van plannen en richtlijnen inzake het gebruik en de instandhouding van de luchtstrijdkrachten in oorlogstijd.
De Luchtmachtstaf beschikte naast het Kabinet over een stafbureau Luchtmachtplannen en een stafbureau Burgerpersoneel. Direct onder de souschef Luchtmachtstaf ressorteerden de nu gewijzigde secties L1 tot en met L6:
Organisatie en Opleidingen
Inlichtingen
Plannen en Operatiën
Logistiek en Infrastructuur
Financieel Beleid
Automatisering.
Periode 1976-1991
Het instellen van een matrixorganisatie had vooral gevolgen voor de organisatie op ministerieel niveau. De bestaande organisatie op krijgsmachtdeelniveau bleef grotendeels gehandhaafd. De functies van CLS en BDL bleven verenigd in één persoon. Wel werden de functies van sous-chef Plannen en sous-chef Operatiën geïntroduceerd. De functie van plv. secretaris-generaal bij de drie krijgsmachtdelen kwam te vervallen. De CLS stond hiërarchisch onder de minister van Defensie en - binnen hun bevoegdheden - onder de staatssecretarissen van Defensie. De CLS was nevengeschikt aan de directeuren Personeel, Materieel en Economisch Beheer van de KLu. In verband met zijn verantwoordelijkheid voor het operationele functiegebied, dat richtinggevend (maar niet maatgevend) was voor de overige functiegebieden, was hij primus inter pares. Functioneel stond hij onder de Chef Defensiestaf. De functie van de CLS omvatte: het afleiden, respectievelijk formuleren van eisen, waaraan de KLu nu en in de toekomst moet voldoen, alsmede het toetsen van de mate waarin de KLu aan de operationele eisen voldoet; het opstellen van een concept operationeel deelplan KLu waarin binnen de ontvangen operationele randvoorwaarden en de aanwijzingen en richtlijnen van de politieke leiding en de CDS gestreefd wordt naar een operationeel optimum; de CLS is in dat kader verantwoordelijk voor het leveren van een bijdrage in de constituerende en dirigerende activiteiten op ministerieel niveau. Om invulling te geven aan deze taken beschikte de CLS/BDL over de Luchtmachtstaf bestaande uit:
het kabinet, de stafgroep CLS/BDL, de stafgroep Juridische Zaken
Ressort Plannen (afdelingen Plannen, Operationele Behoeften, Organisatie)
Ressort Operatiën (afdelingen Operationele Directie, Inlichtingen en Veiligheid, Luchtmacht Bedrijfsveiligheid, Verbindingen).
Geschiedenis van het archiefbeheer
Dit archief van de Afdeling Luchtmacht Bedrijfsveiligheid en voorgangers bestaat alleen maar uit ongevallendossiers. Deze dossiers zijn bij deze afdeling bijgehouden. De overige dossiers van deze afdeling zijn opgenomen in de Inventaris van het archief van de Chef van de Luchtmachtstaf (CLS) van het Ministerie van Defensie (1945) 1951-1986 (1996), CAS-inventarisnr. 1109 en toegangnummer 2.13.113 van het Nationaal Archief, omdat deze dossiers centraal zijn gevormd bij de Secretarie van de Chef Luchtmachtmachtstaf.
De verwerving van het archief
Het archief is krachtens bepalingen van de Archiefwet overgebracht.
Inhoud en structuur van het archief
Inhoud
Het archief van de Afdeling Luchtmacht Bedrijfsveiligheid en voorgangers bestaat alleen maar uit ongevallendossiers. Deze dossiers zijn wegens de specifieke taak bijeengehouden. De overige archiefbescheiden van deze afdeling zijn opgenomen in het archief van de Chef van de Luchtmachtstaf van het Ministerie van Defensie.
De dossiers zijn geordend op jaar en voorzien van een opeenvolgend nummer. Op de meeste dossieromslagen staan de metadata van een ongeval opgeschreven die ook in de dossiers zijn terug te vinden:
Commando
Onderdeel
Datum van ongeval
Plaats van ongeval
Soort ongeval
Type en registratienr.
Korte omschrijving van de toedracht/oorzaak
Betrokkene(n) en functie(s).
Vooral in de jaren veertig en vijftig staan niet alle bovengenoemde gegevens op de dossieromslag vermeld. Er bevinden zich 4864 dossiers in dit archiefbestand en veel dossiers zijn gerubriceerd. Dit houdt niet per se in dat er 4864 ongevallen zijn geweest: de “afdoening” van een ongeval zoals deze is vastgelegd kan verspreid zijn over meer dan één dossier. In de dossiers zijn veel foto’s en tekeningen van de ongevallen aanwezig.
Selectie en vernietiging
Door de volledigheid van het bestand kan een goede kijk verkregen worden in het vliegbedrijf in al zijn facetten, daarom is het van belang geacht hieruit niet te vernietigen. In het belang van het historisch onderzoek naar de militaire luchtvaart en het unieke karakter van het bestand is op verzoek van de zorgdrager en in overleg met het Nationaal Archief besloten om alle stukken op basis van handeling 133 van de selectielijst Militaire Operatiën, gepubliceerd in de Staatscourant 15 juni 2005, nr. 113 / pag. 14 te bewaren. Handeling 132, is als handeling op basis waarvan vernietigd kan worden, derhalve niet toegepast.
Ordening van het archief
De toegang is gebasserd op een database. Het archiefbestand bestond oorspronkelijk uit een zestal deelbestanden, welke op verschillende plaatsen en tijden met verschillende doelen zijn ontstaan. Deze deelbestanden zijn gerespecteerd en herkenbaar gehouden door in de kolom “Soort ongeval” een voor het betreffende deelbestand specifieke tekst toe te voegen. Het deelbestand “Niet dodelijke luchtvaartongevallen” is herkenbaar omdat het geen dergelijk kenmerk heeft meegekregen. Dit is als volgt gedaan:
Niet dodelijke luchtvaartongevallen: Kenmerk anders dan de hieronder genoemde
Dodelijke luchtvaartongevallen: Dodelijk ongeval
Grondongevallen: Grondongeval
Luchtongevallen uit het archief van de Chef Luchtmachtstaf: C.L.S.
Grondfotoarchief: Grondfotoarchief
Foto’s van diverse ongevallen behorende bij formulier 765 C: 765 C
In de toegang zijn de volgende inhoudsgegevens per dossier opgenomen:
Inventarisnummer
Commando
Onderdeel
Datum van ongeval
Plaats van ongeval
Soort ongeval
Type en registratienr.
Korte omschrijving van de toedracht/oorzaak
Betrokkene(n) en functie(s)
Datering dossier
Uiterlijke vorm
Toelichting
Omwille van de privacy van betrokkenen is in de gepubliceerde toegang de naam en functie van de betrokke(n) niet opgenomen
Met name in de jaren 1946 - 1959 van het archiefbestand werd in de dossiers het commando niet vermeld. Ook het veld “Type en registratienummer” en het veld “Betrokkene(n) en functie(s)” is met enige regelmaat niet ingevuld omdat de informatie in de stukken niet is aangetroffen. Incidenteel komt het voor dat voor de velden “Plaats van ongeval”, “Datum van ongeval” en “Onderdeel” de gegevens niet in de stukken zijn aangetroffen. In al genoemde gevallen is in deze velden de term “Onbekend” gehanteerd.
In de kolom “Soort ongeval” is sprake van een aantal categorieën ongevallen die zijn aangeduid met een letter. Er is sprake van de volgende categorieën:
Cat. A: ter plaatse herstelbaar
Cat. B: ter plaatse herstelbaar door herstelploeg
Cat. C: herstelbaar door fabriek
Cat. D: onherstelbaar of vermist
Cat. O: onbeschadigd
Verder is in de toegang de door Defensie gehanteerde terminologie overgenomen zoals aangetroffen. Afkortingen zijn opgenomen in de afkortingenlijst.
Aanwijzingen voor de gebruiker
Openbaarheidsbeperkingen
NIET GEREGISTREERD.
Materiële beperkingen
Het archief kent geen beperkingen voor het raadplegen van stukken als gevolg van slechte materiële staat.
Aanvraaginstructie
Openbare archiefstukken kunnen online worden aangevraagd en gereserveerd. U kunt dit ook via de terminals in de studiezaal van het Nationaal Archief doen. Om te kunnen reserveren dient u de volgende stappen te volgen:
U maakt een profiel aan op www.gahetna.nl, en logt vervolgens in
Via de archiefinventaris (alleen de beschrijvingen met rode nummers) selecteert u het gewenste archiefstuk door op de knop 'Reserveren' te klikken
In het volgende scherm geeft u aan op welke dag u het archiefstuk wilt inzien
Indien u zich bevindt in de studiezaal en een tafelnummer heeft ontvangen kunt u dit nummer vermelden. Als u geen tafelnummer heeft kunt u tafelnummer 777 laten staan
Vervolgens bevestigt u uw reservering door deze te versturen.
Verwant materiaal
Beschikbaarheid van kopieën
Inventarisnummers van dit archief zijn niet in kopievorm beschikbaar
Bijlagen
Lijst van afkortingen
A.V.O.T.
Aanvullende Vliegopleiding op Tweemotorige vliegtuigen
C.A.V.
Conversie en All-weather Vlucht
C.G.S.
Chef Generale Staf
C.L.O
Commando Luchtvaartopleidingen/Luchtmachtopleidingen/Logistiek en Opleidingen
C.L.S.
Chef Luchtmachtstaf
C.L.V.
Commando Luchtverdediging
C.M.S.
Chef Marinestaf
C.R.C.
Controle en rapporteer Centrum
C.T.L.
Commando Tactische Luchtstrijdkrachten
D.E.L.M.
Depot Electronisch Materieel
D.M.L.U.
Directoraat Materieel Luchtmacht
D.V.M.
Depot Vliegtuigmaterieel
E.V.O.
Elementaire vliegeropleiding
G.L.V.
Groep Lichte Vliegtuigen
G.P.L.V.
Groep Lichte Vliegtuigen
G.S.M.W.
Groep Straalmotorenwerkplaats
I.F.-vlucht
Instrument Flight-vlucht
J.V.O.
Jacht Vliegeropleiding
J.V.S.
Jachtvliegschool
K.K.S.L.
Koninklijke Kaderschool Luchtmacht
L.E.T.S.
Luchtmacht Elektronische en Technische School
L.I.M.O.S.
Luchtmacht Instructie- en Militaire Opleidingen School
L.O.K.S.
Luchtmacht Officiers- en Kaderschool
L.S.K.
Lucht Strijdkrachten
L.V.M.G.
Luchtmacht Verbindings- en Meteorologische Groep
L.V.O.
Lichte Vliegtuigen Opleiding
Mil.A.T.C.C.
Military Air Traffic Control Centre
N.N.G.
Nederlands Nieuw-Guinea
O & M-squadron
Onderhoud en Materieel-squadron
S.A.R.-vlucht
Search and Rescue-vlucht
S.O.C.
Sector Operatiën Centrum (voomalige Sectie Melding en Gevechtsleiding)
S.V.O.
Selectie Vliegopleiding
T.C.A.
Transitie Conversie Afdeling
T.V.O.
Transitie Vliegeropleiding
U.S.A.F.
United States Air Force
V.I.O.
Vlieginstructeursopleiding
V.V.O.
Voortgezette vliegeropleiding
Beschrijving van de series en archiefbestanddelen
- Ongevallen en incidenten in 1946, 1946
  - Commando: Onbekend; Onderdeel: L.S.K. Twente; Datum ongeval: 1946-08-27; Plaats ongeval: Vliegbasis Twenthe; Soort ongeval: Taxi-ongeval; Vliegtuig: Anson NK-651; Omschrijving: Onachtzaamheid, 16
  - Commando: Onbekend; Onderdeel: A.V.O.T. Twenthe; Datum ongeval: 1946-09-21; Plaats ongeval: Vliegbasis Twenthe; Soort ongeval: Taxi-ongeval; Vliegtuig: Oxford I HM-347; Omschrijving: Ondeskundig handelen, 17
  - Commando: Onbekend; Onderdeel: Vliegbasis Woensdrecht; Datum ongeval: 1946-10-03; Plaats ongeval: Vliegbasis Gilze-Rijen; Soort ongeval: Startongeval; Vliegtuig: De Havilland Tiger Moth II N-9192; Omschrijving: Gebrek aan vliegdiscipline en reactievermogen, 24
  - Commando: Onbekend; Onderdeel: Vliegbasis Woensdrecht; Datum ongeval: 1946-10-30; Plaats ongeval: Vliegbasis Woensdrecht; Soort ongeval: Landingsongeval; Vliegtuig: De Havilland Tiger Moth II PG-690; Omschrijving: Onervarenheid, 18
  - Commando: Onbekend; Onderdeel: Vliegbasis Woensdrecht; Datum ongeval: 1946-11-19; Plaats ongeval: Vliegbasis Woensdrecht; Soort ongeval: Landingsongeval; Vliegtuig: De Havilland Tiger Moth II PG-685; Omschrijving: Onervarenheid, 19
  - Commando: Onbekend; Onderdeel: A.V.O.T. Twenthe; Datum ongeval: 1946-11-21; Plaats ongeval: Vliegbasis Twenthe; Soort ongeval: Landingsongeval; Vliegtuig: Oxford I HM-131; Omschrijving: Onervarenheid, 507
  - Commando: Onbekend; Onderdeel: Vliegbasis Woensdrecht; Datum ongeval: 1946-11-23; Plaats ongeval: Vliegbasis Woensdrecht; Soort ongeval: Taxi-ongeval; Vliegtuig: De Havilland Tiger Moth II PG-690; Omschrijving: Onachtzaamheid, 20
  - Commando: Onbekend; Onderdeel: L.S.K. Gilze-Rijen; Datum ongeval: 1946-12-12; Plaats ongeval: Vliegbasis Gilze-Rijen; Soort ongeval: Landingsongeval; Vliegtuig: North American Harvard IIB FS-754; Omschrijving: Technische storing, 21
  - Commando: Onbekend; Onderdeel: J.V.S. Twenthe; Datum ongeval: 1946-12-12; Plaats ongeval: Boekelo; Soort ongeval: Landingsongeval; Vliegtuig: Oxford I P-8910; Omschrijving: Gebrek aan verantwoordelijkheidsgevoel, 22
  - Commando: Onbekend; Onderdeel: L.S.K. Gilze-Rijen; Datum ongeval: 1946-12-19; Plaats ongeval: Vliegbasis Gilze-Rijen; Soort ongeval: Taxi-ongeval; Vliegtuig: North American Harvard IIB FT-317; Omschrijving: Onachtzaamheid, 23
- Ongevallen en incidenten in 1947, 1947
  - Commando: Onbekend; Onderdeel: Vliegbasis Woensdrecht; Datum ongeval: 1947-01-02; Plaats ongeval: Vliegbasis Woensdrecht; Soort ongeval: Landingsongeval; Vliegtuig: De Havilland Tiger Moth II N-6839; Omschrijving: Technische storing, 25
  - Commando: Onbekend; Onderdeel: No. 1 Trans V.A. Valkenburg; Datum ongeval: 1947-01-02; Plaats ongeval: Vliegbasis Twenthe; Soort ongeval: Startongeval; Vliegtuig: Dominie KX-731; Omschrijving: Band gesprongen, 26
  - Commando: Onbekend; Onderdeel: No. 1 Trans V.A. Valkenburg; Datum ongeval: 1947-02-15; Plaats ongeval: Valkenburg; Soort ongeval: Taxi-ongeval; Vliegtuig: Auster Mk III R-14; Omschrijving: Weersomstandigheden, sneeuw, 27
  - Commando: Onbekend; Onderdeel: No. 1 Trans V.A. Valkenburg; Datum ongeval: 1947-03-08; Plaats ongeval: Valkenburg; Soort ongeval: Taxi-ongeval; Vliegtuig: Lockheed BX-246; Omschrijving: Overmacht, 28
  - Commando: Onbekend; Onderdeel: S.V.O. Woensdrecht; Datum ongeval: 1947-03-19; Plaats ongeval: Vliegbasis Woensdrecht; Soort ongeval: Landingsongeval; Vliegtuig: De Havilland Tiger Moth II T-5814; Omschrijving: Onervarenheid, 29
  - Commando: Onbekend; Onderdeel: L.S.K. Gilze-Rijen; Datum ongeval: 1947-03-25; Plaats ongeval: Vliegbasis Gilze-Rijen; Soort ongeval: Landingsongeval; Vliegtuig: North American Harvard IIB FT-142; Omschrijving: Terrein (gedwongen landing zijwind), 30
  - Commando: Onbekend; Onderdeel: No. 1 Trans V.A. Valkenburg; Datum ongeval: 1947-03-25; Plaats ongeval: Vliegbasis Twenthe; Soort ongeval: Taxi-ongeval; Vliegtuig: Auster Mk III R-14; Omschrijving: Problemen met aanslaan van motor, 31
  - Commando: Onbekend; Onderdeel: S.V.O. Woensdrecht; Datum ongeval: 1947-03-29; Plaats ongeval: Vliegbasis Woensdrecht; Soort ongeval: Taxi-ongeval; Vliegtuig: De Havilland Tiger Moth II T-7443; Omschrijving: Eigenwijsheid, 32
  - Commando: Onbekend; Onderdeel: S.V.O. Woensdrecht; Datum ongeval: 1947-04-11; Plaats ongeval: Vliegbasis Woensdrecht; Soort ongeval: Startongeval; Vliegtuig: De Havilland Tiger Moth II A-25; Omschrijving: Capotage door onachtzaamheid, 33
  - Commando: Onbekend; Onderdeel: Vliegbasis Gilze-Rijen; Datum ongeval: 1947-04-11; Plaats ongeval: Vliegbasis Woensdrecht; Soort ongeval: Taxi-ongeval; Vliegtuig: Anson D-3; Omschrijving: Terrein, 34
  - Commando: Onbekend; Onderdeel: S.V.O. Woensdrecht; Datum ongeval: 1947-04-15; Plaats ongeval: Vliegbasis Woensdrecht; Soort ongeval: Startongeval; Vliegtuig: De Havilland Tiger Moth II A-22; Omschrijving: Met propeller de grond geraakt, 35
  - Commando: Onbekend; Onderdeel: J.V.S. Twenthe; Datum ongeval: 1947-04-15; Plaats ongeval: Vliegbasis Twenthe; Soort ongeval: Landingsongeval; Vliegtuig: North American Harvard IIB FT-408; Omschrijving: Ondeskundigheid, 36
  - Commando: Onbekend; Onderdeel: L.S.K. Gilze-Rijen; Datum ongeval: 1947-04-27; Plaats ongeval: Vliegbasis Gilze-Rijen; Soort ongeval: Landingsongeval; Vliegtuig: North American Harvard IIB FE-888; Omschrijving: Onervarenheid, 37
  - Commando: Onbekend; Onderdeel: J.V.S. Twenthe; Datum ongeval: 1947-04-29; Plaats ongeval: Vliegbasis Twenthe; Soort ongeval: Taxi-ongeval; Vliegtuig: North American Harvard IIB FT-161; Omschrijving: Onachtzaamheid, 38
  - Commando: Onbekend; Onderdeel: S.V.O. Woensdrecht; Datum ongeval: 1947-05-01; Plaats ongeval: Vliegbasis Woensdrecht; Soort ongeval: Vluchtongeval; Vliegtuig: De Havilland Tiger Moth II A-4 en A-17; Omschrijving: Aanvaring met ander vliegtuig, 39
  - Commando: Onbekend; Onderdeel: Vliegbasis Gilze-Rijen; Datum ongeval: 1947-05-06; Plaats ongeval: Vliegbasis Gilze-Rijen; Soort ongeval: Landingsongeval; Vliegtuig: North American Harvard IIB FT-134; Omschrijving: Technische storing, 40
  - Commando: Onbekend; Onderdeel: J.V.S. Twenthe; Datum ongeval: 1947-05-15; Plaats ongeval: Vliegbasis Twenthe; Soort ongeval: Taxi-ongeval; Vliegtuig: North American Harvard IIB FT-161; Omschrijving: Onachtzaamheid, 41
  - Commando: Onbekend; Onderdeel: J.V.S. Twenthe; Datum ongeval: 1947-05-16; Plaats ongeval: Vliegbasis Twenthe; Soort ongeval: Taxi-ongeval; Vliegtuig: Spitfire Mk IX MH-723; Omschrijving: Onachtzaamheid, 42
  - Commando: Onbekend; Onderdeel: Vliegbasis Gilze-Rijen; Datum ongeval: 1947-05-16; Plaats ongeval: Vliegbasis Gilze-Rijen; Soort ongeval: Landingsongeval; Vliegtuig: North American Harvard IIB FT-238; Omschrijving: Gebrek aan reactievermogen, 43
  - Commando: Onbekend; Onderdeel: Vliegbasis Gilze-Rijen; Datum ongeval: 1947-05-20; Plaats ongeval: Vliegbasis Gilze-Rijen; Soort ongeval: Landingsongeval; Vliegtuig: North American Harvard IIB FS-896; Omschrijving: Onbekend, 44
  - Commando: Onbekend; Onderdeel: J.V.S. Twenthe; Datum ongeval: 1947-05-22; Plaats ongeval: Vliegbasis Twenthe; Soort ongeval: Landingsongeval; Vliegtuig: Spitfire Mk IX 953; Omschrijving: Ontbreken van veiligheidsstroken, 45
  - Commando: Onbekend; Onderdeel: No. 1 Trans V.A. Valkenburg; Datum ongeval: 1947-05-22; Plaats ongeval: Vliegbasis Deelen; Soort ongeval: Grondongeval; Vliegtuig: Auster Mk III R-4; Omschrijving: Onbekend, 46
  - Commando: Onbekend; Onderdeel: B-vlucht Gilze-Rijen; Datum ongeval: 1947-05-29; Plaats ongeval: Nabij Gilze-Rijen; Soort ongeval: Dodelijk ongeval: vluchtongeval; Vliegtuig: Anson D-21 en Anson D-22; Omschrijving: Botsing in de lucht, 4210
    Met foto's.
  - Commando: Onbekend; Onderdeel: Langham I.F.N.R.R. Unit; Datum ongeval: 1947-05-30; Plaats ongeval: Valkenburg; Soort ongeval: Landingsongeval; Vliegtuig: Anson MK-1; Omschrijving: Onbekend, 47
  - Commando: Onbekend; Onderdeel: Vliegbasis Gilze-Rijen; Datum ongeval: 1947-06-11; Plaats ongeval: Vliegbasis Gilze-Rijen; Soort ongeval: Landingsongeval; Vliegtuig: North American Harvard IIB; Omschrijving: Onachtzaamheid, 48
  - Commando: Onbekend; Onderdeel: No. 1 Trans V.A. Valkenburg; Datum ongeval: 1947-06-13; Plaats ongeval: Vliegbasis Soesterberg; Soort ongeval: Landingsongeval; Vliegtuig: Auster Mk III R-13; Omschrijving: Harde landing, 49
  - Commando: Onbekend; Onderdeel: Vliegbasis Woensdrecht; Datum ongeval: 1947-06-20; Plaats ongeval: Reland-Bath; Soort ongeval: Startongeval; Vliegtuig: De Havilland Tiger Moth II A-31; Omschrijving: Onachtzaamheid, 50
  - Commando: Onbekend; Onderdeel: L.S.K. Gilze-Rijen; Datum ongeval: 1947-06-27; Plaats ongeval: Vliegbasis Gilze-Rijen; Soort ongeval: Landingsongeval; Vliegtuig: North American Harvard IIB FS-830; Omschrijving: Begin van brand, 51
  - Commando: Onbekend; Onderdeel: Vliegbasis Gilze-Rijen; Datum ongeval: 1947-07-02; Plaats ongeval: Vliegbasis Gilze-Rijen; Soort ongeval: Vluchtongeval; Vliegtuig: North American Harvard IIB FT-231; Omschrijving: Vogelaanvaring, 52